臺灣高雄地方法院刑事判決　　　　　　 100年度易字第1240號
公　訴　人　臺灣高雄地方法院檢察署檢察官
被　　　告　盧昭坤
上列被告因詐欺案件，經檢察官提起公訴（100年度偵字第16633
號），本院判決如下：
    主  文
盧昭坤無罪。
    理  由
一、公訴意旨略以：被告盧昭坤明知交付金融機構帳戶之提款卡
    與他人使用，有供作財產犯罪用途之可能，而一般人取得他
    人提款卡之目的甚多在於取得贓款或供以金融犯罪之用，被
    告仍基於幫助詐欺取財之犯意，於民國100 年1 月5 日19時
    至20時間之某時許，在高雄市○○○路與博愛路口之「現代
    飯店」前，將其向黃冠璋借用之元大商業銀行高雄分行帳號
    000-00000000000000號帳戶（以下稱上開帳戶）之提款卡及
    密碼（以下稱上開提款卡及密碼），交由真實姓名、年籍不
    詳之詐欺集團成員使用。嗣該詐欺集團成員取得上開提款卡
    及密碼後，即基於意圖為自己不法所有之詐欺犯意，於100
    年1 月6 日18時12分許，先由真實姓名年籍不詳之女子撥打
    李秉恆之電話，誆稱其購物選到分期付款，需向富邦銀行確
    認以取消分期付款云云；復由另一真實姓名年籍不詳之男子
    撥打李秉恆之電話，佯稱為陳姓富邦銀行行員，要求李秉恆
    至ATM 操作取消設定云云，致李秉恆陷於錯誤，於同日18時
    28分許匯款新臺幣（下同）2 萬9989元至上開帳戶內，嗣李
    秉恆發覺有異報警處理，始循線查悉上情，因認被告涉犯刑
    法第30條第1 項、第339 條第1 項之幫助詐欺取財罪嫌等語
    。
二、按檢察官就被告犯罪事實，應負舉證責任，並指出證明之方
    法；又犯罪事實應依證據認定之，無證據不得推定其犯罪事
    實；而不能證明被告犯罪者，應諭知無罪之判決，刑事訴訟
    法第161 條第1 項、第154 條第2 項、第301 條第1 項分別
    定有明文。再按事實之認定，應憑證據，如未能發現相當證
    據，或證據不足以證明，自不能以推測或擬制之方法，為裁
    判基礎；所謂證據，係指足以認定被告確有犯罪行為之積極
    證據而言，該項證據自須適合於被告犯罪事實之認定，始得
    採為斷罪資料。苟積極證據不足為不利於被告事實之認定時
    ，即應為有利於被告之認定，更不必有何有利之證據；且認
    定犯罪事實所憑之證據，雖不以直接證據為限，間接證據亦
    包括在內，然而無論直接證據或間接證據，其為訴訟上之證
    明，須於通常一般人均不致有所懷疑，而得確信其為真實之
    程度者，始得據為有罪之認定，倘其證明尚未達到此一程度
    ，而有合理之懷疑存在而無從使事實審法院得有罪之確信時
    ，即應由法院為諭知被告無罪之判決（最高法院76年臺上字
    第4986號、40年臺上字第86號、30年上字第816 號、29年上
    字第3105號判例意旨參照）。
三、證據能力部分
    按被告以外之人於審判外之言詞或書面陳述，除法律有規定
    者外，不得作為證據，刑事訴訟法第159 條第1 項定有明文
    ；另按被告以外之人於審判外之陳述，雖不符前四條之規定
    ，而經當事人於審判程序同意作為證據，法院審酌該言詞陳
    述或書面陳述作成時之情況，認為適當者，亦得為證據；當
    事人、代理人或辯護人於法院調查證據時，知有第159 條第
    1 項不得為證據之情形，而未於言詞辯論終結前聲明異議者
    ，視為有前項之同意，同法第159 條之5 規定甚明。本判決
    所引用之證據資料屬於被告以外之人於審判外之言詞、書面
    陳述者，均經本院於調查證據時逐一提示並告以要旨，檢察
    官、被告皆未於言詞辯論終結前聲明異議，本院審酌上開證
    據作成時之情況，並無不當取供或違反自由意志而陳述等情
    形，且與本案待證事實具有關聯性，認為以之作為本案之證
    據屬適當，依上開法條規定，均具證據能力，核先敘明。
四、公訴意旨認被告涉犯上開幫助詐欺取財罪嫌，無非係以被告
    於警詢及偵查中之供述、被害人李秉恆於警詢中之證述、上
    開帳戶之基本資料、交易明細資料為其主要論據。訊據被告
    固坦承於上述時、地，將上開提款卡及密碼交付他人之情，
    惟堅詞否認有何幫助詐欺取財犯行，辯稱：伊曾在104 人力
    銀行網站刊登履歷，100 年1 月4 日有一位自稱「邱經理」
    之男子打電話給伊，表示伊錄取司機工作乙職，但要先提供
    提款卡給公司，用以審核員工之信用狀況，伊表示曾有詐欺
    前科，「邱經理」則稱可以提供朋友的，但另外要提供汽車
    駕照影本，伊為了求職才交付上開提款卡及密碼，並無幫助
    他人詐欺取財之故意，本案伊亦為受害人等語。經查：
(一)  上開帳戶為被告友人黃冠璋所申設，被告向黃冠璋借用上開
    帳戶之提款卡後，便交給他人並告知提款卡密碼乙節，業據
    被告供承在卷（院一卷第14頁之兩造不爭執事項），嗣被害
    人李秉恆於100 年1 月6 日18時12分許，接獲詐欺集團成員
    誆稱其購物選到分期付款，需向富邦銀行確認以取消分期付
    款云云，致李秉恆陷於錯誤，於同日18時28分許匯款2 萬99
    89元至上開帳戶內等情事，業據證人即被害人李秉恆於警詢
    中證述明確（警卷第5 至7 第頁），並有被害人李秉恆之存
    摺影本（警卷第8 頁）、上開帳戶之開戶基本資料、客戶歷
    史交易明細查詢在卷可稽（偵卷第4 至第8 頁），是上開帳
    戶遭詐欺集團用以詐欺取財乙節，固堪認定。
(二)  證人即員警顏光雄於本院審理中證稱：伊由檢察官指揮偵辦
    詐騙被害人李秉恆等人之詐欺集團已有2 年之久，該案伊在
    監聽之過程中，發現該詐欺集團均係透過104 、518 等求職
    網站，騙取求職者之駕照、身分證影本、金融卡、存摺影本
    等物，目前受騙之求職者已達上百位；以被告為例，因被告
    曾在求職網站張貼個人求職履歷，故該詐欺集團便主動打電
    話給被告佯稱有工作機會，被告若想應徵工作，則要攜帶履
    歷表、身分證且要交付金融卡等物；該詐欺集團犯罪分工的
    角色有「經理」及「簿子手」等，「經理」之發話伊聽不到
    ，僅能聽到「簿子手」打給「經理」以及被告打給「經理」
    之對話，伊當初監聽時發現被告因應徵工作而交付金融卡給
    該詐欺集團，便通知被告至警局製作筆錄，被告並協助指認
    「簿子手」等語綦詳（本院卷第25、26頁），且該詐欺集團
    案件，業已移送至臺灣高雄地方法院檢察署，有證人即員警
    顏光雄提出之高雄市政府警察局刑事警察大隊刑事案件移送
    書及「簿子手」許家豪之警詢筆錄等在卷可憑（本院卷第35
    至43頁），而「簿子手」許家豪於該案警詢中亦稱：伊是依
    自稱「邱經理」男子之電話指示，去跟被告收取應徵者的資
    料，得手後經理會告知金融卡之密碼，伊再至便利商店試卡
    ，若卡片可以用伊再以郵寄之方式寄給經理等語（見本院卷
    第40頁背面），足證被告辯稱當初是為了應徵工作，方依「
    邱經理」之指示提供上開提款卡及密碼給他人，其並不知悉
    上開帳戶會遭詐欺集團使用等語，屬信而有徵，足堪採信。
(三)  再觀之證人即員警顏光雄於本院提出之通訊監察譯文（本院
    卷第48、49頁），自稱「邱經理」之人與被告對話內容為：
1.  行動電話門號0000000000與0000000000於100年1月5日下午3
    時28分之通話
    A（即經理）：喂。
    B（被告）：喂徐經理嗎？我是盧昭坤盧先生。
    A：盧先生怎樣？
    B：經理你們公司地址在哪裡？
    A：我們公司地點在九如二路博愛橋下這邊，你現在要過來
       了嗎？
    B：對。
    A：就在高後火車站這邊，不過我們助理現在幫公司去配合
       的店家對帳目前沒空，你到九如二路這邊有家九如別館
       再打電話進來公司給我。
    B：喔好。
2.  行動電話門號0000000000與0000000000於100年1月5日下午4
    時45分之通話
    A（即經理）：喂。
    B（即被告）：請問你是經理嗎？
    A：怎樣你哪位？
    B：我是盧先生拉。
    A：你要到了嗎？
    B：沒拉我是要問是不是要帶2張照片是嗎？
    A：你帶照片幹嘛，我打給你。
    B：喔好。
    若被告當初交付上開提款卡及密碼給詐欺集團之目的並非為
    應徵工作，又何需再次主動致電給自稱經理之人詢問是否需
    要照片2 張？益徵被告主觀上確實是因求職之故而交付提款
    卡給他人，自難認其有何幫助詐欺取財之犯意。公訴人雖以
    被告於偵查中自陳不知應徵公司之地址，顯與常理有悖，執
    此作為被告交付上開提款卡及密碼時，有幫助詐欺取財未必
    故意之主要依據，惟依上開監聽譯文內容所示，被告打電話
    給自稱經理之人，便立即詢問公司地址，而經理則回覆在「
    現代大飯店」附近，是以被告並非對應徵公司之位置全然不
    知，上開論告意旨，已有誤會，且證人即員警顏光勇於本院
    中亦證稱：關於應徵者詢問應徵公司之地點時，該詐欺集團
    基本上均會跟應徵者說你還沒有被錄取，不需要知道詳細地
    址等語翔實，是以，縱使被告未能得知求職公司之確切地址
    ，亦是因求職者為談判地位弱勢之一方，而無法得知，要與
    常情無違，是上開論告意旨，自不足採。
(四)  公訴人復以依通訊監察譯文所示，被告與「邱經理」聯絡之
    行動電話門號為0000000000，顯與被告於104 人力銀行網站
    個人資料留存之行動電話門號0000000000（見本院卷第13頁
    ）不同，故認被告辯稱係「邱經理」主動依求職網之資訊向
    其聯絡表示錄取工作等情不可採信。然而，證人即員警顏光
    勇於本院審理中已證稱：本件監聽過程中，無法聽到詐欺集
    團打給被告的第一通電話，警方聽到詐欺集團與被告聯絡的
    第一通電話就是被告打給經理詢問公司在哪裡，怎麼去，要
    帶什麼去面試等語，本件公訴人既無證據證明該詐欺集團初
    次是播打何支電話號碼聯絡被告，自不能以被告之後與詐欺
    集團聯絡之行動電話門號與其履歷上留存之行動電話門號不
    同，遽認被告上開所辯不實，況且，本件被告係因求職之故
    ，而交付提款卡給詐騙集團乙情，業據本院認定如前，則詐
    欺集團究竟是播打何支電話號碼與被告聯絡，已非本件審酌
    之重點，且與被告有無幫助詐欺取財之故意無涉。
(五)  又被告因應徵工作而交付上開提款卡、密碼，對從事司法工
    作、對詐欺集團所使用手法較瞭解之人而言，不免認有疑義
    ，然就一般社會大眾而言，對於所應徵之公司要求交付帳戶
    資料乙事，能立即發覺與常情有異，而辨識對方屬詐欺集團
    ，要與該人之智識能力、生活經驗、反應優劣及詐欺集團之
    說詞是否易使人受騙上當等諸多因素有關，尤無從僅以政府
    機關多有宣導，即謂一般社會大眾均能迅速察覺，況且，應
    徵工作者在經濟壓力以及求職心切之情況下，因而喪失謹慎
    、理性之思考，而交付帳戶資料給工作單位，亦非少見，再
    者，本件詐欺集團以同一手法詐騙於104 、518 等人力銀行
    網站刊登履歷之求職者，亦先後使約計上百名求職者陷於錯
    誤而交付帳戶等情，亦據證人即員警顏光雄於本院證述在卷
    ，從而，本件尚難僅以被告有交付上開提款卡及密碼給他人
    之行為，遽認被告於交付當時，對於上開帳戶日後可能遭不
    法使用乙事，必然有所知悉或預見。至被告固曾於96年7 月
    間因犯幫助詐欺取財罪，經臺灣臺中地方法院以96年度易字
    第6374號判決判處有期徒刑3 月確定，有臺灣高等法院被告
    前案紀錄表在卷可考，然前案係因被告辯稱存摺遺失之情不
    為法院所採信，而遭判刑確定（見偵卷第21頁及第21頁之背
    面），與本次被告係為求職之故而交付提款卡之情節不同，
    尚不得以被告有此前科紀錄，即謂被告交付上開提款卡、密
    碼時，主觀上即有幫助他人為詐欺取財犯行之不確定故意。
(六)  末公訴人雖請求本院調取被告111 人力銀行網站之求職資料
    ，惟按待證事實已臻明瞭無再調查之必要者，應認為不必要
    ，刑事訴訟法第163 條之2 第2 項第3 款定有明文。本件被
    告並非任意提供上開提款卡及密碼予他人，業經認定如前，
    故縱使調閱被告111 人力銀行網站之求職資料，亦無益於任
    何待證事項之釐清，揆諸上開規定，公訴人該項聲請調查之
    證據核無必要，併予敘明。
五、綜上所述，檢察官所舉前開證據，僅可證明上開帳戶經詐欺
    集團使用作為對他人詐欺犯罪之工具，且被告確有交付上開
    帳戶之提款卡及密碼予他人之情，然不足證明被告可預見上
    開提款卡及密碼將作為詐欺犯罪之工具，而有詐欺取財之不
    確定幫助犯意，此外，復查無其他積極證據足資證明被告有
    檢察官所指之幫助詐欺取財犯行，本件應屬不能證明被告犯
    罪，揆諸前揭說明，自應為被告無罪之諭知。
據上論斷，應依刑事訴訟法第301 條第1 項前段，判決如主文。
本案經檢察官粟威穆到庭執行職務。
中    華    民    國  100     年    12    月    13    日
                  刑事第十三庭審判長法  官  黃蕙芳
                                    法  官  楊智守
                                    法  官  陳采葳
以上正本證明與原本無異。
如不服本判決應於收受判決後10日內向本院提出上訴書狀，並應
敘述具體理由。其未敘述上訴理由者，應於上訴期間屆滿後20日
內向本院補提理由書(均須按他造當事人之人數附繕本)「切勿逕
送上級法院」。
中    華    民    國  100     年    12    月    13    日
                                    書記官  葉祝君